【裁判字號】    97,交訴,8
【裁判日期】    970320
【裁判案由】    公共危險
【裁判全文】
臺灣高雄地方法院刑事判決               97年度交訴字第8號
公  訴  人  臺灣高雄地方法院檢察署檢察官
被      告  甲○○
上列被告因公共危險案件，經檢察官提起公訴（96年度偵字第31
207 號），本院判決如下：
    主  文
甲○○犯肇事致人傷害逃逸罪，處有期徒刑柒月。緩刑貳年，並
書立悔過書壹份。
    事  實
一、甲○○於民國96年9 月24日上午9 時23分許，駕駛牌照號碼
    J8-7000 號自用小客車搭載友人吳甄琪及吳女之母，由東往
    西行經高雄縣鳳山市○○路87號前，與丙○○○所騎乘之牌
    照號碼PXE-502 號機車發生擦撞而肇事，丙○○○因撞擊而
    人車倒地，致頭部外傷併挫傷及意識障礙、左眉弓裂傷併左
    眼周圍挫傷、左手背擦傷及左膝擦傷，並當場昏迷。甲○○
    於肇事後將車停靠附近路旁，僅由吳甄琪及其母下車查看，
    嗣其等見員警已獲報到場處理，且有多人圍觀，即離開現場
    返回甲○○之車內，甲○○經吳甄琪告知丙○○○額頭流血
    受有傷害且己有員警到場，竟基於肇事逃逸之犯意，未下車
    參與必要之救護，並留下可供聯絡之電話或住址等資料，即
    駕車逃逸。
二、案經高雄縣政府警察局鳳山分局報告臺灣高雄地方法院檢察
    署檢察官偵查起訴。
    理  由
一、按被告以外之人於審判外之陳述，雖不符刑事訴訟法第159
    條之1 至第159 條之4 之規定，而經當事人於審判程序同意
    作為證據，法院審酌該言詞陳述或書面陳述作成時之情況，
    認為適當者，亦得為證據，刑事訴訟法第159 條之5 第1 項
    定有明文。本件關於檢察官所提出之證據，被告甲○○於本
    院審判程序時，就該被告以外之人於審判外之言詞或書面陳
    述，均明示同意有證據能力，本院審酌各該傳聞證據並非違
    法取得，與待證事項具關聯性，證明力亦非明顯過低等情，
    認以之作為證據係屬適當，俱有證據能力。
二、被告於本院審理時雖不否認於上揭時地駕車肇事，並致丙○
    ○○受有上開傷害，嗣後未留下個人可供聯絡之資料而駕車
    離去等事實，惟否認有何肇事逃逸之犯行，辯稱：我當時車
    上友人有下車查看，認為沒什麼事，且警員已經到場處理，
    才駕車離去，有罪沒罪只是一線之隔，我認為這樣應該不是
    肇事逃逸等語。經查：
（一）上揭事實，業據證人即被害人丙○○○於警詢證述歷歷，
      並有高雄縣政府警察局道路交通事故調查報告表(一)(二)、道
      路交通事故現場圖、大東醫院丙○○○之診斷證明書及車
      損與現場照片等資料可供佐證，足認被告自承肇事致人受
      傷等情與事實相符。
（二）按刑法第185 條之4 之駕駛動力交通工具肇事致人死傷而
      逃逸罪之立法目的，乃為維護交通，增進行車安全，促使
      當事人於事故發生時，能對被害人即時救護，減少死傷，
      以保護他人權益並維護社會秩序。且其立法精神在於交通
      事故一旦發生，而有發生人員傷亡之情況下，不論是撞人
      或被撞，或是因其他事故而造成死傷，只要是在駕駛動力
      交通工具過程內所發生者，參與這整個事故過程的當事人
      皆應協助防止死傷之擴大，蓋如駕駛人於事故發生後，隨
      即駕車逃離現場，不僅使肇事責任認定困難，更可能使受
      傷之人喪失生命或求償無門（最高法院96年度台上字第68
      31號判決意旨參照）。本件被告駕駛動力交通工具而肇事
      並致丙○○○受傷，被告對丙○○○受傷之事實確已知悉
      無誤。被告雖肇事後非立即逃逸離去事故現場，且當時由
      同車友人吳甄琪及吳女之母下車查看，嗣經警員到場處理
      時始駕車離去。但被告既未在場對丙○○○為必要之救護
      或協助，復未留下可供聯絡之個人資料，其嗣後逕自離去
      現場，實與肇事後即時逃逸之行為，無何相異之處。觀之
      上開肇事逃逸罪之立法目的及精神，縱使被告認為被害人
      已有救護可能，但對於本件肇事責任之認定，及事後可能
      發生之求償或保險理賠事宜，均因被告逃逸而難以妥適處
      理。而事實上被告正是存有避開日後可能加諸自身之責任
      始會逃逸離去，是其主觀上有逃逸之犯意，已甚明灼。
（三）綜上所述，本案事證明確，被告犯行，堪以認定，應依法
      論科。
三、核被告所為，係犯刑法第185 條之4 之肇事致人傷害逃逸罪
    。審酌被告未能謹慎行車，肇事致人受傷後未實施必要救護
    或處置即離去現場，行為誠屬不該，惟其犯罪後大致坦承犯
    行，表示悔意，且無犯罪前科，有臺灣高等法院被告前案紀
    錄表在卷可參，素行良好，復與被害人達成和解，賠償其損
    害，有高雄縣大寮鄉調解委員會調解書1 紙附卷為憑，其犯
    罪動機係一時圖有僥倖，仍先留在現場由其友人下車查看被
    害人狀況，見警到場始離去，事後經警通知即到場接受調查
    ，犯罪情節尚輕及被害人因已和解而未提過失傷害告訴，所
    生危害非鉅等一切情狀，量處如主文所示之刑，以資懲儆。
    末查被告既無犯罪紀錄，素行尚佳，本件偶然與他人擦撞，
    一時失慮逃逸，致罹刑章，事後坦承犯行，過失傷害部分並
    與被害人達成和解，賠償告訴人新臺幣60,000元，足認具有
    悔意，告訴人於調解後亦表明不予追究責任等語。本件既屬
    突發事故，被告又為初犯偶發，諒其經此偵審程序及罪刑之
    宣告，應知警惕，而無再犯之虞。本院綜合各情，認上開宣
    告之刑應以暫不執行為適當，爰併予宣告緩刑2 年，並應書
    立悔過書1 份，以啟自新。
據上論斷，應依刑事訴訟法第299 條第1 項前段，刑法第185 條
之4 、第74條第1 項第1 款、第2 項第2 款，判決如主文。
本案經檢察官乙○○到庭執行職務。
中    華    民    國    97    年    3    月    20    日
                  交通法庭    審判長法  官  黃建榮
                                    法  官  李殷君
                                    法  官  李嘉益
以上正本證明與原本無異。
如不服本判決應於收受本判決後10日內向本院提出上訴書狀，並
應敘述具體理由，如未敘述上訴理由者，應於上訴期間屆滿後20
日內補提理由書狀於本院（均須按他造當事人之人數附繕本）「
切勿逕送上級法院」。
中    華    民    國    97    年    3     月    20    日
                                    書記官  郭南宏
附錄本案論罪法條：
中華民國刑法第185 條之4 （肇事逃逸罪）
  駕駛動力交通工具肇事，致人死傷而逃逸者，處6 月以上5 年
  以下有期徒刑。


司法院資訊處製作；財團法人民間司法改革基金會備份。
